臺灣高等法院高雄分院刑事判決
                                    110年度上易字第439號
上  訴  人  臺灣高雄地方檢察署檢察官
被      告  許玉政





上列上訴人因詐欺案件，不服臺灣高雄地方法院110 年度審易字
第618 號，中華民國110 年6 月10日第一審判決（起訴案號：臺
灣高雄地方檢察署109 年度偵字第19991 號），提起上訴，本院
判決如下：
    主  文
上訴駁回。
    理  由
一、按已經提起公訴或自訴之案件，在同一法院重行起訴者，應
    諭知不受理之判決，刑事訴訟法第303 條第2 款定有明文。
    又所謂「同一案件」，乃指前後案件之被告及犯罪事實俱相
    同者而言，既經合法提起公訴或自訴發生訴訟繫屬，即成為
    法院審判之對象，而須依刑事訴訟程式，以裁判確定其具體
    刑罰權之有無及範圍，自不容許重複起訴，檢察官就同一事
    實無論其為先後兩次起訴或在一個起訴書內重複追訴，法院
    均應依刑事訴訟法第303 條第2 款就重行起訴之同一事實部
    分諭知不受理之判決，以免法院對僅有同一刑罰權之案件，
    先後為重複之裁判，或更使被告遭受二重處罰之危險，此為
    刑事訴訟法上「一事不再理原則」。 
二、原審判決略以:
㈠、聲請簡易判決處刑意旨略以：被告許玉政雖已預見將以自己
    名義申辦之行動電話門號SIM 卡交付予不熟識之他人使用，
    可能遭犯罪集團用作從事詐欺取財之犯罪，竟以縱有人以其
    交付之行動電話門號實施詐欺取財犯行，亦不違背其本意之
    幫助犯意，在不詳時間、地點，將其於民國109 年3 月23日
    向中華電信申辦之0000000000號行動電話門號SIM 卡，以新
    臺幣（下同）2,500 元之代價，出售予真實姓名年籍均不詳
    之詐欺集團成員（實應係1 支門號SIM 卡500 元，被告共提
    供5 支門號而獲得2,500 元，詳後述）。嗣詐欺集團某成員
    取得上開行動電話門號後，即意圖為自己不法之所有，基於
    詐欺之犯意，以上開門號分別撥打電話與李高秀琴及方珮晴
    ，佯稱為李高秀琴及方珮晴親友，並謊稱有急需欲借款，致
    李高秀琴及方珮晴陷於錯誤，李高秀琴因此匯款29萬元至莊
    慧娟（另行提起公訴）凱基商業銀行帳號000-000000000000
    00號帳戶、方珮晴則匯款5 萬元至陳衍臻（另移送併辦）京
    城商業銀行帳號000-000000000000號帳戶，並均旋為提領一
    空。嗣因李高秀琴及方珮晴發覺遭騙報警處理，始為警循線
    查悉上情。因認被告涉犯刑法第30條第1 項前段、同法第33
    9 條第1 項之幫助詐欺取財罪嫌等語。
㈡、被告於警詢及偵查中供稱：我於109 年3 月23日到桃園市○○
    區○○○○○○○市○○○○○號0000000000等5 組手機門號並取得SIM 
    卡5 張，隨後立刻將SIM 卡賣給臉書廣告上的網友，並獲得
    報酬2,500 元等語（見警卷第34至35頁、偵卷第114 頁）；
    另於原審法院電詢時表示：該次交付的5 組手機門號SIM 卡
    中包含0000000000此號碼（有110年5 月31日辦理刑事案件
    電話紀錄查詢表1 份在原審簡字卷可佐）。而被告於109 年
    3 月23日，在桃園市楊梅區某中華電信股份有限公司前，將
    行動電話門號0000000000交予詐欺集團成員後，該詐騙集團
    成員旋即對另案被害人曹素美、莊碧明、陳能鋒等3 人施以
    詐術，致另案被害人3人陷於錯誤而匯款至指定帳戶，而涉
    犯幫助詐欺取財罪嫌之犯罪事實，業經臺灣桃園地方檢察署
    檢察官於109 年12月23日以109 年度偵字第31215 、33352 
    、36215 號案件向臺灣桃園地方法院提起公訴，並於110 年
    2 月9 日繫屬該院，經改分後，現由該院以110 年度易字第
    430 號案件（下稱前案）審理中等情，此有前案起訴書及臺
    灣高等法院被告前案紀錄表各1 份在卷可稽。而本案係經檢
    察官於110 年3 月8 日向原審法院聲請簡易判決處刑，並於
    同年4 月27日始繫屬於原審法院，此有臺灣高雄地方檢察署
    110 年4 月26日雄檢榮結109 偵19991 字第1100027000號函
    上原審法院收狀戳可憑，足見前案較本案先繫屬於地方法院
    之事實，洵堪認定。觀諸本案被告經聲請簡易判決處刑所涉
    犯幫助詐欺取財罪嫌之犯罪事實，遭詐欺集團詐騙之被害人
    固與前案不同，然被告係在同一地點、同一時間，以一次行
    為同時交付5支行動電話門號SIM 卡給同一詐欺集團成員，
    幫助詐騙集團成員得遂行多次詐欺取財犯行，業經被告供述
    明確如前，則被害人雖不同，然應屬一行為觸犯數罪名之想
    像競合犯，是本案與前案核屬裁判上一罪之同一案件。是以
    ，本案與前案既屬裁判上一罪之同一案件，且前案較本案先
    繫屬於臺灣桃園地方法院，依據前揭法律規定，繫屬在後之
    本院，自不得為審判，爰不經言詞辯論，逕為諭知不受理之
    判決等語。
三、檢察官上訴主張:原審法院判決理由認本件與臺灣桃園地方
    檢察署檢察官於民國109年12月23日以109年度偵字第31215
    、33352、36215號案件提起公訴之案件（下稱前案）為一行
    為觸犯數罪名之想像競合犯，而為裁判上一罪之同一案件，
    故因本件繫屬在後，而諭知本件公訴不受理，雖非無見。然
    查，本件被告涉嫌提供詐欺集團使用之號碼0000000000號門
    號是否與號碼0000000000號門號一同出售與不詳對象而為同
    一犯罪事實，原審法官竟未依法開庭直接訊問被告，亦未調
    閱前案之卷證以資確認，而僅指示書記官以電話詢問被告，
    遂憑此一公務電話紀錄遽認為同一出售門號之幫助詐欺犯行
    ，洵屬未洽，要難認為妥適。況被告於偵查及公務電話中陳
    稱：於109年3月23日共申辦5支門號，隨後立刻將SIM卡賣給
    網友云云，然經調閱被告門下門號申辦紀錄，被告係於109
    年3月20日向中華電信申辦4支門號、同年月21日復向台灣大
    哥大電信公司申辦5支門號，有查詢結果1份附卷足參，則被
    告所述顯與事實有所出入，原判決未調查即逕以裁判公訴不
    受理，認事用法實嫌未洽等語。
四、經查：
  ㈠按①單一性案件在實體法上之刑罰權為單一，在訴訟法上自
    亦無從分割（即訴訟關係亦屬單一），無論起訴程序或上訴
    程序皆然。起訴之犯罪事實，究屬為可分之併罰數罪，抑為
    具單一性不可分關係之實質上或裁判上一罪，檢察官於起訴
    時如有所主張，固足為法院審判之參考，然法院依起訴之全
    部犯罪事實而為觀察，本於獨立審判之原則所為認事、用法
    職權之適法行使，並不受檢察官主張之拘束（最高法院106 
     年度台上字第2667號判決同旨）。②按犯罪有無被提起公、
    自訴的判斷，亦即法院應予審判的事項範圍如何，①應以起
    訴書或自訴狀內，事實欄記載的犯罪時間、地點、行為人、
    被害人及犯罪行為等事項為準（最高法院107 年度台非字第
     164號判決）；③然而，起訴書關於犯罪時間、地點之記載
    ，旨在辨別犯罪之個別性，換言之，起訴犯罪事實記載之內
    容倘「足以表示其起訴之範圍」，使法院得以確定審理範圍
    ，並使被告知悉因何犯罪事實被提起公訴而為防禦之準備，
    即為已足。亦即，檢察官起訴書所應記載之犯罪事實，苟與
    其他犯罪不致相混，足以表明其起訴之範圍者，其審判範圍
    既已特定，即使起訴書記載粗略未詳或不夠精確，或犯罪之
    時間、處所、方法、被害法益、行為人人數、犯罪之形式（
    即共犯態樣或既、未遂）略有差異，對於犯罪事實之同一性
    並無影響（最高法院107 年度台上字第4323號判決同旨）。
  ㈡檢察官雖於起訴書主張被告許玉政基於幫助詐欺取財犯意， 
    在不詳時間、地點，將其於民國109年3月23日向中華電信申
    辦之0000000000號行動電話門號SIM卡，以新臺幣（下同）2
    ,500元之代價，出售予詐欺集團成員。嗣詐欺集團某成員取
    得上開行動電話門號後，即基於詐欺之犯意，以該門號撥打
    電話向李高秀琴及方珮晴詐財，致李高秀琴及方珮晴陷於錯
    誤，而為匯款；然被告亦於附表一所示之時間、地點，以1
    門號新臺幣（下同）1,000元之價格，將其申辦之行動電話
    門號0000000000、0000000000號提供予詐欺集團成員作為聯
    繫被害人使用。該詐欺集團成員亦基於詐欺取財之犯意，對
    曹素美、莊碧明、陳能鋒施用詐術，致曹素美等3人陷於錯
    誤，而為匯款；該案業經臺灣桃園地方檢察署檢察官於109 
    年12月23日以109 年度偵字第31215 、33352 、36215 號案
    件向臺灣桃園地方法院提起公訴，並於110 年2 月9 日繫屬
    該院，經改分後，現由該院以110 年度易字第430號案件下
    稱前案）審理中等情，亦如前述；經本院調取上開110年度
    上易字第430號被告許玉政詐欺一案，被告於偵查中坦稱:我
    至少辦理20支門號，這20支門號是辦好就一起交給對方，我
    有109年3月23日在桃園市○○區○○○○○○○○○○號0000000000交給
    他人，我看到臉書廣告有刊登手機門號可以換現金等語，有
    該偵查筆錄在卷可按。而本案檢察官既起訴被告於109年3月
    23日向中華電信申辦之0000000000號行動電話門號SIM 卡，
    以新臺幣（下同）2,500 元之代價，出售予真實姓名年籍均
    不詳之詐欺集團成員，顯與臺灣桃園地方檢察署檢察官所起
    訴之被告亦於附表一所示之時間（按108年5月8日、109年3
    月23日）、地點，以一門號新臺幣（下同）1,000元之價格
    ，將其申辦之行動電話門號0000000000、0000000000號提供
    予詐欺集團之成員作為聯繫被害人使用之事實相
　　同，亦即；本案起訴之上開申辦日期既與前案（臺灣桃園地
    方檢察署109 年度偵字第31215 、33352 、36215 號）起訴
    之犯罪時間（即108年5月8日、109年3月23日），有部分相
    同，且申辦行動電話門號之行為態樣相同，縱前案起訴之犯
    罪時間記載不夠精確，然其起訴之犯罪行為及範圍均足與其
    他犯罪不致相混，應認本案起訴之犯行與前案已起訴之犯行
    具有犯罪事實之同一性，則本案起訴之幫助行為顯然應併受
    前案起訴之審判，換言之，本案起訴被告之行為既在前案起
    訴犯行期間而具有同一性，又係繫屬在後之案件，原審判決
    逕為不受理之判決，並無不合。
五、綜合以上，檢察官上訴以前詞指摘原判決不當，為無理由，
    爰不經言詞辯論，逕予駁回。
據上論斷，應依刑事訴訟法第368條、第372條，判決如主文。
中　　華　　民　　國　 110　　年　　12　　月　　7 　　日
                  刑事第五庭    審判長法  官  簡志瑩
 　　　　　　　　　　　　　　　　　　 法  官  張盛喜
                                      法  官  唐照明
以上正本證明與原本無異。
不得上訴。
中　　華　　民　　國　 110　　年　　12　　月　　7 　　日
                                      書記官  陳金卿
附表一
編號 行動電話門號 時間 地點  1 0000000000 108年5月8日 新北市樹林區某統一便利商店  2 0000000000 109年3月23日 桃園市楊梅區某中華電信股份有限公司前